臺灣臺中地方法院行政訴訟判決
110年度交字第110號
原      告  翁新韋  
被      告  臺中市交通事件裁決處
                      設臺中市○○區○○○路00號
代  表  人  黃士哲    住同上
訴訟代理人  黃曉妍律師
上列當事人間交通裁決事件，原告不服被告民國110 年3 月3 日
中市裁字第68-GT0000000號裁決書，提起行政訴訟，本院判決如
下：
    主  文
原告之訴駁回。
訴訟費用新臺幣參佰元由原告負擔。
    事實及理由
一、程序事項：按行政訴訟法第237 條之7 規定，交通裁決事件
    之裁判，得不經言詞辯論為之。本件屬交通裁決事件，依兩
    造所述各節及卷內資料其事證已臻明確，本院認無經言詞辯
    論之必要，爰不經言詞辯論而為判決。
二、事實概要：原告所有號牌ENM-0107號普通重型機車（下稱系
    爭車輛），於民國109 年12月24日13時8 分許，行經臺中市
    大里區新仁路二段與益民路一段口，因「1.不遵守道路交通
    標誌、標線、號誌之指示（超越停止線) 。2.經警以指揮棒
    及警笛示意停車受檢駕駛拒絕停車」之違規行為，為臺中市
    政府警察局霧峰分局（下稱舉發機關）員警認定該車違反道
    路交通管理處罰條例第60條第2 項第3 款、第60條第1 項之
    規定，逕行對車主即原告掣開第GT0000000 號舉發違反道路
    交通管理事件通知單。原告於到案期限檢具事證及應歸責人
    相關資料，向被告告知應歸責人即原告，被告續於110 年3 
    月3 日以中市裁字第68-GT0000000 號裁決書（下稱原處分
    ），依道路交通管理處罰條例第48條第1 項第2 款、第60條
    第1 項及「違反道路交通管理事件統一裁罰基準表」之規定
    ，按期限內到案之基準，裁處原告第1 階段罰鍰新臺幣（下
    同）900 元及罰鍰10,000元並吊扣駕駛執照6 個月，合計罰
    鍰10,900元並吊扣駕駛執照6 個月。原告不服，提起本件行
    政訴訟。
三、原告主張略以：警員是在大馬路對面舉發，我沒看到員警示
    意，2 人眼神沒有接觸，無主觀上拒檢逃逸故意，照片3 可
    以看出，當時我已經迴轉，照片裡並沒有出現警員的身影，
    我並不是看到警員才迴轉，何來拒檢逃逸等語，並聲明：原
    處分撤銷，訴訟費用由被告負擔。四、被告答辯則以：㈠㈠本
    件應適用之法律依據為道路交通管理處罰條例第60條第2項
    第3 款及第60條第1 項、第7 條之2 、第85條第1 項、道路
    交通安全規則第102 條第1 項第1 款、道路交通標誌標線號
    誌設置規則第170 條第1 項前段、第206 條第1 項第4 款、
    第206 條第1 項第5 款第1 目等規定。
  ㈠案經轉據舉發機關110 年1 月26日中市警霧分交字第1100002
      703號函復說明略以：「經查本分局員警於109 年12月24
      日13時8 分在本市○○區○○路○段○○○路○段○○○○號000-0000
      重機車之違規行為，爰依『道交條例』第60條第2項第3 款
      及第60條第1 項予以舉發。查旨案員警親眼目睹ENM-0107
      重機車在本市大里區新仁路二段與益民路的一段口超越停
      止線之違規行為，遂以鳴笛及指揮棒示意停車受檢，而該
      ENM-0107重機車駕駛見警方攔停，竟不服從執行交通勤務
      之警察，拒絕接受稽查立即迴轉逃逸」。
  ㈡次查舉發機關提供之採證光碟，確認員警密錄器畫面時間202
      0/12/24 13 ：10：00時至13：10：09時員警站立於臺中
      市大里區益民路一段往南方向過新仁路二段口，面對新仁
      路二段口，當時新仁路二段往東方向號誌為紅燈，益民路
      一段號誌為綠燈，一台機車（下稱系爭車輛) 沿新仁路一
      段往東方向行駛至該路口超越停止線，於枕木紋行人穿越
      道上停等紅燈，員警走上前拿起胸前哨子吹哨並以指揮棒
      指向系爭車輛示意停車，當時系爭車輛與員警間並無任何
      物品遮蔽，新仁路二段往東方向號誌仍為紅燈，益民路一
      段號誌仍為綠燈，員警走向系爭車輛時，系爭車輛未顯示
      方向燈立即紅燈迴轉駛離。
  ㈢查系爭車輛於停等紅燈時超越停止線，至枕木紋行人穿越道
      上停等紅燈，認系爭車輛未依標線指示之事證明確。員警
      見狀上前吹哨並以指揮棒指著系爭車輛示意攔停，當時系
      爭車輛與員警間並無任何物品遮蔽，系爭車輛並無不能注
      意之情事，惟系爭車輛竟未顯示方向燈，逕自紅燈迴轉，
      顯有規避稽查逃逸之意圖。上開兩者違規行為，非但時間
      密接且具關連性，是兩者之舉發程序不應割裂處理，即員
      警對此伴隨而生之違規事實亦享有事後逕行製單舉發之權
      限，嗣經員警以汽車所有人為被通知人製單逕行舉發，於
      法自無不合。被告據以裁處並無違誤等語，並聲明：原告
      之訴駁回，訴訟費用由原告負擔。
、本院之判斷：
  ㈠按「汽車駕駛人，駕駛汽車有下列情形之一，而本章各條無
    處罰之規定者，處新臺幣九百元以上一千八百元以下罰鍰：
    三、不遵守道路交通標誌、標線、號誌之指示。」道路交通
    管理處罰條例第60條第2 項第3 款定有明文。又依違反道路
    交通管理事件統一裁罰基準表之規定，汽車駕駛人，不遵守
    道路交通標誌、標線、號誌之指示，按期限內到案之基準，
    裁處原告第1 階段罰鍰900 元。次按「汽車駕駛人，駕駛汽
    車有違反本條例之行為，經交通勤務警察或依法令執行交通
    稽查任務人員制止時，不聽制止或拒絕停車接受稽查而逃逸
    者，除按各該條規定處罰外，處新臺幣1萬元以上3萬元以下
    罰鍰，並吊扣其駕駛執照6個月；汽車駕駛人於5年內違反本
    項規定2 次以上者，處新臺幣3 萬元罰鍰，並吊扣其駕駛執
    照1 年。」，為107 年5 月23日修正公布之道路交通管理處
    罰條例第60條第1 項所明定，並自107 年9 月1 日施行。又
    依違反道路交通管理事件統一裁罰基準表之規定，機車駕駛
    人，駕駛汽車有違反本條例之行為，經交通勤務警察或依法
    令執行交通稽查任務人員制止時，不聽制止或拒絕停車接受
    稽查而逃逸，期限內繳納罰鍰或到案聽候裁決者，統一裁罰
    基準10,000元。
  ㈡查本件如事實概要所述之情事，有舉發機關第GT0000000 號
    舉發違反道路交通管理事件通知單、舉發機關110 年1 月26
    日中市警霧分交字第1100002703號函、照片黏貼表、交通違
    規事件答辯報告表、原處分、送達證書、機車車籍查詢、駕
    駛人基本資料、採證光碟等資料附卷可稽（見本院卷第55、
    63 -71、75-79頁），堪信為真實。
  ㈢原告雖主張無主觀上拒檢逃逸故意，照片3 可以看出，當時
    我已經迴轉，照片裡並沒有出現警員的身影，我並不是看到
    警員才迴轉云云，惟查：
    ⒈本件舉發經過依舉發機關110 年1 月26日中市警霧分交字
      第1100002703號函復說明略以：「經查本分局員警於109
      年12月24日13時8 分在本市○○區○○路○段○○○路○段○○○○號0
      00-0000重機車之違規行為，爰依『道交條例』第60條第2 
      項第3 款及第60條第1 項予以舉發。查旨案員警親眼目睹
      ENM-0107重機車在本市大里區新仁路二段與益民路的一段
      口超越停止線之違規行為，遂以鳴笛及指揮棒示意停車受
      檢，而該ENM-0107重機車駕駛見警方攔停，竟不服從執行
      交通勤務之警察，拒絕接受稽查立即迴轉逃逸」等語（見
      本院卷第63-64頁）。
    ⒉復經本院勘驗調查舉發機關提供之採證光碟，製成勘驗筆
      錄附卷為證（見本院卷第83 頁），勘驗結果為：員警密
      錄器畫面時間2020/12/24 13 ：10：00時至13：10：09時
      員警站立於臺中市大里區益民路一段往南方向過新仁路二
      段口，面對新仁路二段口，當時新仁路二段往東方向號誌
      為紅燈，益民路一段號誌為綠燈，一台機車（下稱系爭車
      輛) 沿新仁路一段往東方向行駛至該路口超越停止線，於
      枕木紋行人穿越道上停等紅燈，員警走上前拿起胸前哨子
      吹哨並以指揮棒指向系爭車輛示意停車，當時系爭車輛與
      員警間並無任何人、車或物品遮蔽，新仁路二段往東方向
      號誌仍為紅燈，益民路一段號誌仍為綠燈，員警走向系爭
      車輛時，系爭車輛未顯示方向燈立即迴轉駛離。
    ⒊依上開舉發經過及勘驗結果可知，員警站立於臺中市大里
      區益民路一段往南方向過新仁路二段口，面對新仁路二段
      口擔服守望勤務，於109 年12月24日13時08分許，發現系
      爭車輛（車牌號碼為000-0000）沿新仁路一段往東方向行
      駛至路口並超越停止線，於枕木紋行人穿越道上停等紅燈
      ，員警見狀立即快步走向系爭車輛，吹哨並輔以指揮棒示
      意系爭車輛停車，系爭車輛見員警走來，直接掉頭迴轉駛
      離等情。系爭車輛超越停止線，於枕木紋行人穿越道等停
      紅燈之違規事實，亦為原告所不爭執，故原告確有「不遵
      守道路交通標線之指示（超越停止線）」之違規行為，構
      成道路交通管理處罰條例第60條第2 項第3 款之規定。
    ⒋而原告主張其與舉發員警眼神沒有接觸，無主觀上拒檢逃
      逸故益云云，惟依上開勘驗結果，舉發員警發現系爭車輛
      於該路口枕木紋行人穿越道等停紅燈時，即向前準備攔查
      系爭車輛，並對系爭車輛吹哨輔以指揮棒示意其停車，此
      時員警與系爭車輛間無人車經過，亦無任何物品阻礙，其
      客觀上足令原告知悉係要求其停車接受稽查之意思，惟原
      告仍未停車，逕自迴轉駛離現場，其舉止自與道路交通管
      理處罰條例第60條第1 項規定要件該當，而認有「違反處
      罰條例之行為，拒絕停車接受稽查而逃逸」之違規行為。
    ⒌再按道路交通管理處罰條例第7 條之2 第1 項第4 款、第4
      項規定：「汽車駕駛人之行為有下列情形之一，當場不能
      或不宜攔截製單舉發者，得逕行舉發：四、不服指揮稽查
      而逃逸，…。」、「第1 項逕行舉發，應記明車輛牌照號
      碼、車型等可資辨明之資料，以汽車所有人為被通知人製
      單舉發。」，可知拒絕接受稽查而逃逸之違規行為，若有
      當場不能或不宜舉發情形，得以汽車所有人為被通知人製
      單逕行舉發。查員警舉發本件「違反處罰條例之行為，拒
      絕停車接受稽查而逃逸」之違規，因原告未理會員警指示
      停車便逕行離去，員警當時因係步行攔查原告，無交通工
      具將原告及時攔停，且當時該路口有其他車輛正準備行駛
      ，倘若舉發員警跟追系爭車輛，而系爭車輛逃逸，將可能
      造致行人及其他用路人安全發生危害之虞，故有當場不能
      或不宜攔截之情事，依前揭道路交通管理處罰條例第7 條
      之2 第1 項第4 款之規定，得逕行舉發而在同一時地，發
      生「不遵守道路交通標線之指示」之違規在前，兩者違規
      行為，非但時間密接且具關連性，是兩者之舉發程序不應
      割裂處理，即員警對此伴隨而生之違規事實亦享有事後逕
      行製單舉發之權限，嗣經員警以汽車所有人即原告為被通
      知人製單逕行舉發，於法並無不合。
  ㈣綜上所述，原告違規事證明確，被告依法所為原處分並無違
    誤，原告訴請撤銷，為無理由，應予駁回。
、本件事證已臻明確，兩造其餘主張及陳述，經核於判決結果
    不生影響，爰不逐一論列，附此敘明。
、本件第一審裁判費為300 元，應由原告負擔，爰確定第一審
    訴訟費用額如主文第2 項所示。
據上論結，本件原告之訴為無理由，依行政訴訟法第237 條之7
、第98條第1 項前段、第237 條之8 第1 項，判決如主文。
中　　華　　民　　國　　110 　年　　11　　月　　12　　日
                  行政訴訟庭　法　官　楊萬益
以上正本證明與原本無異。
如不服本判決，應於判決送達後20日內，向本院提出上訴狀，其
未表明上訴理由者，應於提出上訴後20日內向本院補提理由書（
均須按他造人數附繕本）。上訴理由應表明關於原判決所違背之
法令及其具體內容，或依訴訟資料可認為原判決有違背法令之具
體事實。
中　　華　　民　　國　　110 　年　　11　　月　　15　　日
                              書記官　林柏名